臺北高等行政法院裁定
　　　　　　　　　　　　　　　　　　 95年度訴字第01804號
　　　　　　　　　　　　　　　.
原　　　告　周遠有即祭祀公業福德爺管理人
訴訟代理人　乙○○
被　　　告　臺北市信義區公所
代　表　人　甲○○區長）住同.
訴訟代理人　戊○○兼送達代收.
　　　　　　丙○○
　　　　　　丁○○
上列當事人間因祭祀公業事件，原告不服臺北市政府中華民國95
年3 月27日府訴字第09577686200 號訴願決定，提起行政訴訟。
本院裁定如下：
    主  文
原告之訴駁回。
訴訟費用由原告負擔。
    理  由
一、按行政訴訟法第4 條第1 項規定：人民因中央或地方機關之
    違法行政處分，認為損害其權利或法律上之利益，經依訴願
    法提起訴願而不服其決定者，得向高等行政法院提起撤銷訴
    訟。此所謂行政處分，依訴願法第3 條第1 項規定係指中央
    或地方機關就公法上具體事件所為之決定或其他公權力措施
    而對外直接發生法律效果之單方行政行為而言。又原告之訴
    ，若有起訴不備其他要件，且其情形無從補正者，行政法院
    應逕以裁定駁回之。行政訴訟法第107 條第1 項第10款所明
    定。次按祭祀公業土地清理要點第5 點規定：「祭祀公業派
    下員或利害關係人對公告事項有異議者，應於公告之日起2
    個月內以書面向受理申報之民政機關（單位）提出。民政機
    關（單位）應於異議期限屆滿後將異議書轉知申報人於2 個
    月內申復，並將申請人之申復書繕本轉知異議人。異議人如
    仍有異議，應於接到通知之翌日起2 個月內向法院提起民事
    確認派下權之訴，並將訴狀副本連同起訴證明送民政機關（
    單位）備查。」第6 點規定：「異議期限屆滿後，無人異議
    ，或異議人於接到申復意見之翌日起2 個月內，逾期未向民
    政機關（單位）提出法院受理訴訟之證明者，民政機關（單
    位）應核發祭祀公業派下全員證明書。其經向法院起訴者，
    依確定判決辦理之。」第10點規定：「祭祀公業派下全員證
    明書核發後，管理人、派下員或利害關係人發現土地清冊內
    有漏列或誤列土地者，得檢具土地登記簿謄本向民政機關（
    單位）申請更正土地清冊。利害關係人如對該更正有異議，
    應向法院提起確認不動產所有權之訴，俟判決確定，再依確
    定判決辦理。」第11點規定：「祭祀公業派下全員證明書核
    發後，如派下員有變動者，管理人、派下員或利害關係人應
　　檢具(一)派下全員證明書，(二)變動部分之戶籍謄本，(三)系統表
    ，(四)拋棄書（無者免），(五)派下員變動名冊，(六)規約（無者
    免）等文件，向民政機關（單位）申請公告30日，無人異議
    後准予備查，如有異議，應比照第5 點、第6 點規定程序辦
    理。」第16點規定：「祭祀公業管理人之變動，應由新管理
    人檢具(一)派下全員證明書，(二)規約（無者免），(三)選任之證
    明文件，向民政機關（單位）申請備查，無須公告，如對該
    管理人之變動有異議者，應逕向法院提起民事確認之訴。」
二、本件事實概要略以：緣原告於民國（下同）78年6 月29日向
    臺北市松山區公所申請發給祭祀公業福德爺派下員名冊及財
    產清冊，經該所依祭祀公業土地清理要點規定，代為公告無
    人異議後，以78年7 月4 日北市松民字第13914 號函發給派
    下員名冊及財產清冊。嗣由改隸之被告機關陸續以80年11月
    6 日北市信民字第15787 號、80年11月18日北市信民字第16
    017 號、92年5 月22日北市信民字第09231012300 號及92年
    6 月9 日北市信民字第09231150500 號等函，分別就祭祀公
    業福德爺派下員變動為原告1 人、原告為祭祀公業福德爺管
    理人及祭祀公業福德爺財產清冊土地更正為臺北市○○區○
    ○段4 小段190 、190-1 、190-2 、191 、191-1 、191-2
    、191-3 地號等7 筆土地等情，予以備查。惟因上開7 筆土
    地之所有權業經臺灣臺北地方法院93年7 月30日91年度重訴
    字第2720號判決，確認祭祀公業福德爺派下員就該7筆 土地
    之所有權不存在，並於94年3 月25日確定在案，臺北市政府
    乃以94年12月7 日府民三字第09422405400 號函撤銷臺北市
    松山區公所78年7 月4 日北市松民字第13914 號函，被告爰
    以94年12月22日北市信民字第09432671000 號函（下稱系爭
    函件）撤銷上開4 件備查函。原告不服，提起訴願，經遭駁
    回，遂提起本件行政訴訟，聲明請求訴願決定及原處分均撤
　　銷。
三、本件原告不服被告系爭函件提起訴願及本件行政訴訟。經查
    被告系爭函件載略以：「．．．茲撤銷下列4 件本所備查處
    分案件：(一)80年11月6 日北市信民字第15787 號函備查派下
    員變動（周輝雄派下權），派下員僅周遠有1 名。(二)80年11
    月18日北市信民字第16017 號函備查周遠有為『祭祀公業福
    德爺』管理人。(三)92年5 月22日北市信民字第09231012300
    號函備查『祭祀公業福德爺』財產清冊土地更正計有座落臺
    北市○○區○○段4 小段190 、190-1 、190-2 、191 、19
    1- 1、191-2 、191-3 地號等7 筆土地。(四)92年6 月9 日北
    市信民字第09231150500 號函備查『祭祀公業福德爺』財產
    清冊土地更正計有座落臺北市○○區○○段4 小段190 、19
    0- 1、190-2 、191 、191-1 、191-2 、191-3 地號等7 筆
    土地。」，復參酌卷附被告所為80年11月6 日北市信民字第
    15787 號函、80年11月18日北市信民字第16017 號函、92年
    5月22日北市信民字第09231012300 號函、92年6 月9 日北
    市信民字第09231150500 號函可知，被告原先「准予備查」
    之函件，乃依祭祀公業土地清理要點第10點、第11點及第16
    點規定辦理。查政府機關所為之「備查」，係於相關法律行
    為發生效力後，陳報主管機關知悉之謂（地方制度法第2 條
    第5 款參照）。其目的在於知悉已經過之事實如何，主管機
    關不必另有其他作為，性質上亦與所報事項之效力無關。茲
    依上揭祭祀公業土地清理要點相關規定可知，被告辦理申請
    者申請辦理上揭准予被告撤銷准予備查事項，其當初准予備
    查時，乃依申請者所提出之相關資料予以形式上審查，如屬
    符合，即准予備查，與申請者陳報事項之實質效力無關，若
    有人異議時，應循向法院提起民事確認派下權之訴、確認不
    動產所有權之訴或民事確認之訴辦理之，則該「准予備查」
    性質僅係被告就申請者陳報之事實經過表示知悉之謂，應僅
    係事實敘述或觀念通知，對於該陳報事項並無實質認定之效
    力，難謂係就公法上具體事件所為之決定或其他公權力之措
    施，對外已發生具體法律效果之行政處分，自無依行政程序
    法第117 條撤銷違法行政處分之情形，亦難認系爭函件屬行
    政處分。則被告以系爭函件撤銷原告前所陳報之「有關祭祀
    公業福德爺公告派下員名冊變動，公告期滿，無人異議」、
    「有關祭祀公業福德爺派下員推選周遠有為該公業管理人」
    、「有關祭祀公業福德爺申請更正土地（財產）清冊」等事
    實為知悉之表示（即「准予備查」），既屬就處理結果之說
    明，雖被告將系爭函件送達於原告，乃屬意思通知性質，亦
    非前揭訴願法上所指之行政處分，不得對之提起訴願及行政
    訴訟。故原告就系爭函件遽提起撤銷訴訟，難謂合法，應依
    行政訴訟法第107 條第1 項第10款規定裁定駁回。至訴願決
    定雖以系爭函件為行政處分，予以實體駁回，然結論並無二
    致，仍應予以維持。又本件系爭函件既非行政處分，原告之
    訴不合法，其實體上之主張即無庸再予審酌，併此敘明。
四、依行政訴訟法第107條第1項第10款、第104條、民事訴訟法
    第95條、第78條，裁定如主文。
中　　華　　民　　國　　96　　年　　3　　 月　　29　　日
                       第四庭審判長法  官　侯東昇
                                   法  官  林惠瑜
                                   法  官  陳秀
上為正本係照原本作成。
如不服本裁定，應於送達後10日內向本院提出抗告狀（須按他造
人數附繕本）。
中　　華　　民　　國　　96　　年　　3　　 月　　29　　日
    　　  　　　　　　　    　     書記官  楊子鋒
